【裁判字號】    95,交上訴,232
【裁判日期】    950221
【裁判案由】    業務過失致死
【裁判全文】
臺灣高等法院臺中分院刑事判決       95年度交上訴字第232號
上  訴  人  臺灣臺中地方法院檢察署檢察官
上  訴  人
即  被  告  乙○○
上列上訴人等因被告業務過失致死案件，不服臺灣臺中地方法院
94年度交訴字第97號，中華民國94年12月6日第一審判決 （起訴
案號：臺灣臺中地方法院檢察署94年度偵字第9179號），提起上
訴，本院判決如下：
    主      文
上訴駁回。
    事      實
一、乙○○係偉通汽車貨運有限公司之營業大貨車司機，為從事
    駕駛業務之人，於民國（下同） 94年4月18日上午10時40分
    許，駕駛車號 IP－G08號營業大貨車，由臺中市○○○○道
    駛入國道一號高速公路南向車道，於變換進入主線外側車道
    時，本應注意車前狀況，並隨時採取必要之安全措施；又汽
    車在雙向四車道行駛變換車道時，應讓直行車先行，並注意
    安全距離及汽車在高速公路行駛途中，不得驟然或任意變換
    車道，如欲超越前車或變換車道時，應先顯示方向燈告知前
    後車輛，並保持安全距離及間隔，方得超越或變換車道。且
    當時天候晴、日間自然光線、國道高速公路、直路、柏油路
    面乾燥無缺陷、亦無障礙物、視距良好，依當時情形，亦無
    不能注意之情事，竟疏未注意，任意由加速車道變換進入主
    線外側車道，致其所駕車身之左後方擦撞同向由李宗熹駕駛
    車號 Q9－697號自用大貨車車身之右側中央，李宗熹因此人
    車翻覆當場摔出車外受有嚴重腦挫傷、頭部外傷併頭骨骨折
    之傷害，經送醫後仍於 94年4月18日上午10時43分許不治死
    亡。乙○○於犯罪後，有偵查權限之人知悉犯罪人之前，主
    動向到場處理事故員警陳明自己係肇事者，並陳述肇事經過
    ，自首接受裁判。
二、案經被害人李宗熹之妻甲○○訴由臺灣臺中地方法院檢察署
    檢察官偵查起訴。
    理      由
一、訊據被告乙○○對於上開犯罪事實坦承不諱，核與被害人之
    妻甲○○指訴情節相符，並有交通事故調查報告表（一）（
    二）、道路交通事故現場圖、現場照片十六張附卷可稽。而
    本件車禍被害人因此受傷死亡，亦經臺灣臺中地方法院檢察
    署檢察官督同檢驗員相驗屬實，製有相驗筆錄、相驗屍體證
    明書、驗斷書在卷足憑。按汽車行駛時，駕駛人應注意車前
    狀況，並隨時採取必要之安全措施；汽車在雙向四車道行駛
    變換車道時，應讓直行車先行，並注意安全距離；汽車在高
    速公路行駛途中，不得驟然或任意換車道，如欲超越前車或
    變換車道時，應先顯示方向燈告知前後車輛，並保持安全距
    離及間隔，方得超越或變換車道。道路交通安全規則第94條
    第3項、第98條第1項第6款、 高速公路管制規則第11條分別
    定有明文，被告為領有駕駛執照之駕駛人，對於上開規定自
    應知之甚稔，而依卷附之交通事故調查報告表（一）所載，
    本件事故發生當時天候晴、日間自然光線、國道高速公路、
    直路、柏油路面乾燥無缺陷、亦無障礙物、視距良好，依當
    時情形，並無不能注意之情事，被告竟疏未注意，貿然由加
    速車道變換進入主線車道時，未讓直行車先行，致其所駕車
    身之左後方擦撞同向由被害人李宗熹所駕駛車號 Q9－697號
    大貨車車身之右側中央，被害人因此人車翻覆當場摔出車外
    受有嚴重腦挫傷、頭部外傷併頭骨骨折之傷害，經送醫後不
    治死亡，被告任意變換車道以致肇事，足見被告之駕車行為
    ，顯有過失。況本件經送請臺灣省臺中市區車輛行車事故鑑
    定委員會鑑定及臺灣省車輛行車事故覆議鑑定委員會覆議結
    果，認「乙○○駕駛營業大貨車由加速車道變換進入主線車
    道時擦撞直行車，為肇事原因。李宗熹駕駛自用大貨車無肇
    事因素」，有臺灣省臺中市區車輛行車事故鑑定委員會94年
    9月21日中市行字第 0945402092號函附鑑定意見書及臺灣省
    車輛行車事故覆議鑑定委員會94年11月7日府覆議字第09401
    00719號覆議函在卷可稽， 益證被告之行為有過失，被告之
    自白應與事實相符。而被告之過失行為與被害人之死亡間具
    有相當因果關係。本件事證明確，被告過失致死之犯行洵堪
    認定。
二、被告乙○○係偉通汽車貨運有限公司之營業大貨車司機，業
    據被告供承明確，為從事駕駛業務之人，其於執行業務中肇
    事致人於死，核被告所為，係犯刑法第276條第2項之業務過
    失致死罪。被告於犯罪後，有偵查權限之人知悉犯罪人之前
    ，主動向到場處理事故員警陳明自己係肇事者，並陳述肇事
    經過，有警詢筆錄在卷可佐，為對於未發覺之犯罪自首接受
    裁判，應依刑法第62條前段之規定，減輕其刑。原審審酌被
    告之過失為本件之肇事原因，被害人並無肇事因素，被害人
    因本件車禍死亡，所生危害重大，及肇事後迄未能與被害人
    家屬達成民事和解並賠償損害等一切情狀，適用刑法第 276
    條第2項、第62條前段，罰金罰鍰提高標準條例第1條前段之
    規定，量處有期徒刑一年示懲，其認事用法及量刑並無不合
    ，檢察官上訴認被告前有竊盜、殺人未遂等前科，素行不佳
    ，其仗勢所駕貨車體積龐大，橫行高速公路，藐視他車路權
    ，嚴重危害道路安全，其於本件犯後又拒不與被害人家屬和
    解，顯乏悔意，請求量處有期徒刑二年六月等語，然依卷附
    臺灣高等法院被告前案紀錄表所載被告雖有殺人未遂等前科
    ，但該等案件均係被告於69年至71年間所犯，迄今已逾二十
    年，且本件被告為過失犯罪，檢察官具體求刑有期徒刑二年
    六月尚屬過重，非可採取。至被告上訴謂量刑過重云云，亦
    非可取，上訴均為無理由，應予駁回。
三、據上論斷，應依刑事訴訟法第368條，判決如主文。
本案經檢察官丙○○到庭執行職務。
中    華    民    國    95    年    2     月    21    日
              刑事刑三庭  審判長法  官  王  增  瑜
                                法  官  廖  柏  基
                                法  官  陳  欣  安
上列正本證明與原本無異。
如不服本判決應於收受送達後十日內向本院提出上訴書狀，其未
敘述上訴之理由者並得於提起上訴後十日內向本院補提理由書（
均須按他造當事人之人數附繕本）。
                                書記官  阮  正  枝
中    華    民    國    95    年    2     月    22    日
附錄：
刑法第276條：
因過失致人於死者，處二年以下有期徒刑、拘役或二千元以下罰
金。
從事業務之人，因業務上之過失犯前項之罪者，處五年以下有期
徒刑或拘役，得併科三千元以下罰金。
                                                      Ｒ


司法院資訊處製作；財團法人民間司法改革基金會備份。
